【裁判字號】    90,訴,1087
【裁判日期】    900713
【裁判案由】    搶奪
【裁判全文】
臺灣高雄地方法院刑事判決                          九十年度訴字第一八七號
    公  訴  人  臺灣高雄地方法院檢察署檢察官
    被      告  癸○○
    被      告  甲○○
    被      告  己○○
右列被告因搶奪等案件，經檢察官提起公訴（九十年度偵字第五四二三號、第六二０
八號、第六七四六號），本院判決如左：
    主  文
癸○○共同連續意圖為自己不法之所有，而搶奪他人之動產，處有期徒刑壹年陸月。
甲○○共同意圖為自己不法之所有，而搶奪他人之動產，處有期徒刑壹年，緩刑參年
。
己○○收受贓物，處有期徒刑參月，如易科罰金，以佰元折算壹日，緩刑貳年。
    事  實
一、癸○○與甲○○共同基於意圖為自己不法所有之犯意，於民國九十年一月二十九
    日下午二時十分許，由甲○○騎乘車牌號碼ＡＬＺ－四六二號機車後載癸○○，
    在行經高雄市○○區○○街與維新街口前，因見辛○○人單力薄，乃乘辛○○不
    備之時，由後座之癸○○出手搶奪辛○○掛於肩上之皮包後逃逸（搶得之財物，
    詳如附表編號一所示），嗣癸○○復承上意圖為自己不法所有之概括犯意，自九
    十年二月六日起至同年三月二日止，連續在附表編號三至編號十所列之時間，獨
    自騎乘車牌號碼ＡＬＺ－四六二號機車，分別在附表編號三至編號十所列之地點
    ，於乘人不備或不及抗拒之時，連續搶奪他人之財物（搶奪方法、被害人、搶得
    之財物等，均詳如附表所示）後逃逸。
二、癸○○與甲○○在搶奪辛○○之皮包後，除將搶奪所得之現金朋分花用外，甲○○並將其中所搶奪之行動電話（ＮＯＫＩＡ八二一０，序號為00000000
    0000000），於九十年二月初某日下午九時許，在台南縣佳里鎮萊竿寮一
    之四九號前將該行動電話交付己○○，己○○明知該行動電話為贓物，竟於收受
    後以自己所使用之和信電訊門號0000000000號配合使用之，嗣經警方
    調查辛○○上揭行動電話係由己○○所使用，乃於九十年三月十二日下午三時三
    十分許，在己○○位於台南市○○路二十七號之四，四樓之一住處，當場在己○○之身上查獲該行動電話，並依己○○之供詞循線查獲甲○○、癸○○，而得知
    上情。
三、案經高雄市政府警察局左營分局、鼓山分局、新興分局分別報請臺灣高雄地方法
    院檢察署檢察官偵查起訴。
    理  由
一、訊據被告癸○○、甲○○對於曾分別在附表編號一、編號三至編號十所示之時間
    、地點，以附表所示之方法，搶奪附表所示之被害人之財物後逃逸等事實，均坦
    承不諱，核與證人辛○○、丙○○、戊○○、庚○○、乙○○、壬○○、丁○○
    、蔣美枝分別於警訊及本院調查時所指訴情節相符，並有重大刑案通報單、贓物
    認領保管收據、照片在卷足憑。另訊據被告己○○雖坦承有自被告甲○○處收受
    辛○○所有之行動電話一支等情，惟否認有收受贓物之犯行，辯稱：伊不知手機
    是搶來的云云。經查：被告己○○所持有之ＮＯＫＩＡ八二一０銀色手機，係被
    告癸○○與甲○○共同自被害人辛○○處搶奪所得，此業據被告癸○○、甲○○
    供承在卷（見本院九十年五月三十日訊問筆錄），而被告甲○○於將該手機交付
    被告己○○之時，曾再三叮嚀被告己○○不可使用自己所申請之卡，需用預付卡
    ，否則會被警察查到等情，業據被告甲○○、己○○供承在卷（見偵查卷第一百
    七十二頁反面、本院九十年六月十三日訊問筆錄），是被告甲○○於將該手機交
    付被告己○○之時，雖未明白表示該手機為贓物，惟被告甲○○既已表示不可用
    自己之卡，以免遭警察查獲等語，則被告己○○亦應對該手機非自正常管道取得
    ，而係來路不明之贓物有所認識，故被告己○○所辯，應屬卸責之詞，不足採信
    。從而，本件事證明確，被告三人之犯行均堪認定。
二、核被告癸○○、甲○○所為，均係犯刑法第三百二十五條第一項之搶奪罪；被告
    己○○所為，係犯刑法第三百四十九條第一項之收受贓物罪。被告癸○○與甲○○二人間就附表編號一之搶奪犯行，具有犯意聯絡及行為分擔，為共同正犯。另
    被告癸○○多次搶奪犯行，時間緊接，所犯罪名相同，顯係出於概括之犯意為之
    ，為連續犯，爰依刑法第五十六條之規定以一罪論。爰審酌被告癸○○、甲○○
    ，年輕力壯，不思從事正常工作賺取金錢，竟搶奪他人財物，危害社會治安甚鉅
    ，而被告己○○係因一時貪圖虛榮，而收受贓物，惟被告癸○○、甲○○犯後坦
    承犯行，態度尚可、亦具悔意等一切情狀，分別量處如主文所示之刑，並就被告
    己○○部分諭知易科罰金之折算標準，以資懲儆。又被告甲○○、己○○二人前
    均未曾受有期徒刑以上之宣告，有台灣高雄地方法院檢察署刑案資料查註紀錄表
    在卷可稽，渠等因一時貪慾失慮，致罹刑章，經此刑之宣告後，應知警惕而無再
    犯之虞，本院認前開對渠等所宣告之刑，以暫不執行為當，爰分別予以宣告緩刑
    三年、二年，以啟自新。
三、公訴意旨另以：被告癸○○、甲○○共同意圖為自己不法之所有，由甲○○騎乘
    機車搭載癸○○，於附表編號二所示之時間、地點，搶奪不詳姓名之女子所有如
    附表所示之財物後逃逸，因認被告二人涉有共同搶奪之罪嫌等語。而按犯罪事實
    應依證據認定之，無證據不得推定其犯罪事實；不能證明被告犯罪者，應諭知無
    罪之判決，刑事訴訟法第一百五十四條、第三百零一條第一項分別定有明文。另
    刑事訴訟法上所謂認定犯罪事實之證據，係指足以認定被告確有犯罪行為之積極
    證據而言，如未能發現相當證據或證據不足以證明，自不能以推測或擬制之方法
    ，以為裁判基礎，此有最高法院二十九年上字第三一○五號判例及四十年台上字
    第八十六號判例可供參照。訊據被告二人均堅決否認另有共同搶奪上開不詳姓名
    女子財物之犯行，辯稱：附表編號二所示之搶奪與編號一所示之搶奪係同一件，
    僅共同搶過一次；當時係因不知編號一所示之搶奪案件所發生之確切地點，係在
    忠貞街或維新街等語。經查：被告二人於九十年一月二十九日下午二時十分許，
    曾於高雄市○○區○○街二號前，搶奪被害人辛○○之財物，業如前述，而被告
    二人於該次搶奪之位置，依證人辛○○於本院調查時證稱：「我是在忠貞街要轉
    維新街的路口被搶。」（見本院九十年五月三十日訊問筆錄），而公訴人所指被
    告二人所犯編號二所示之犯行，係在被告二人行搶辛○○後，於行經忠貞街巷口
    時所犯，惟依證人辛○○所述，其遭搶既係在忠貞街要轉維新街口，則被告二人
    焉有可能於行搶後又立即折返現場附近再度行搶，且當日除被害人辛○○曾因在
    維新街二號前遭搶而前往警察局報案外，並無其他人曾因在忠貞街或維新街遭搶
    而報案之資料，此有該高雄市政府警察局左營分局九十年六月二十九日高市警左
    分刑字第八七七三號函可參，是參諸被告二人於九十年一月二十九日當天向被害
    人辛○○所搶奪之地點係在忠貞街轉維新街口處，而當天除被害人辛○○外，又
    未曾有人前往報案遭搶之情觀之，被告二人所辯，尚非不可採信，此外，復查無
    其他積極證據證明被告二人確另有共同搶奪上開不詳姓名女子財物之行為，則此
    部分搶奪之犯行尚屬不能證明。惟公訴人認此部分與上開有罪部分，有連續犯之
    裁判上一罪之關係，爰不另為無罪之諭知，附此敘明。
據上論斷，應依刑事訴訟法第二百九十九條第一項前段，刑法第二十八條、第五十六
條、第三百二十五條第一項、第三百四十九條第一項、第七十四條第一款，罰金罰鍰
提高標準條例第一條前段、第二項，判決如主文。
中      華      民      國      九十      年      七      月    十三    日
                                  臺灣高雄地方法院刑事第四庭
                                      法  官  楊  國  祥
右正本證明與原本無異。
如不服本判決，應於判決送達後十日內，向本院提出上訴狀。
                                      書記官  陳  怡  真
中    華    民    國    九十      年       七      月      十三        日
附錄本案論罪科刑法條：
中華民國刑法第三百二十五條
 (普通搶奪罪)
意圖為自己或第三人不法之所有，而搶奪他人之動產者，處六月以上五年
以下有期徒刑。
因而致人於死者，處無期徒刑或七年以上有期徒刑，致重傷者，處三年以
上十年以下有期徒刑。
第一項之未遂犯罰之。
中華民國刑法第三百四十九條
 (普通贓物罪)
收受贓物者，處三年以下有期徒、拘役或五百元以下罰金。
搬運、寄藏、故買贓物或為牙保者，處五年以下有期徒刑、拘役或科或併
科一千元以下罰金。
因贓物變得之財物，以贓物論。


司法院資訊處製作；財團法人民間司法改革基金會備份。
